臺灣基隆地方法院民事判決　　　　　　　 96年度訴字第143號
原　　　告　永豐商業銀行股份有限公司
法定代理人　己○○
訴訟代理人　甲○○
被　　　告　戊○○
　　　　　　　　　　　　3樓
　　　　　　丙○○
上　一　人
訴訟代理人　林達傑律師
被　　　告　丁○○
上列當事人間請求清償債務事件，本院於民國96年5月30日言詞
辯論終結，判決如下：
    主  文
被告應連帶給付原告新臺幣壹佰壹拾肆萬零陸佰貳拾肆元，及自
民國九十五年七月十六日起至清償日止，按週年百分之九‧二三
二計算之利息，暨自民國九十五年十一月一日起至民國九十六年
四月三十日止，按週年百分之○‧九二三二、自民國九十六年五
月一日起至清償日止，按週年百分之一‧八四六四計算違約金。
訴訟費用新臺幣壹萬貳仟佰捌拾伍元由被告連帶負擔。
    事實及理由
一、原告起訴主張：被告戊○○於民國94 年8月15日邀同被告丙○○、丁○○為連帶保證人，向原告借款新臺幣130萬元，
    約定期限為5年，被告戊○○應按月攤還本息，利息按原告
    基準利率加碼計算，採機動利率，目前按週年百分之9.232
    計算，且如未按期攤還本息時，逾期在6個月以內者按上開
    利率百分之10、逾期在6個月以上者，就超過部分按上開利
    率百分之20計付違約金，並喪失期限利益，全部債務視為到
    期。詎被告戊○○僅繳至95年7月15日止之本息，即未依約
    清償，尚積欠原告如主文第1項所示之本金、利息及違約金
    ，迭催不付，被告丙○○、丁○○為連帶保證人，自應負連
    帶責任，為此提起本訴等情。而被告3人均就系爭借據上簽
    名之真正不爭執，惟被告丁○○抗辯係因已答應老闆即被告
    戊○○之姊，方才勉為簽名；被告丙○○則以其係領有殘障
    手冊之中度智能障礙患者，其係在無辨識能力狀況下簽名，
    不瞭解於借據上簽名之意義及作用，且任何人均得自與被告
    劉文智之言談間察覺被告劉文智之辨識能力異於常人，被告
    劉文智自難明瞭連帶保證之意義而有與原告達成意思表示合
    致之可能之情詞置辯。
二、原告主張上開事實，業據提出借據暨連帶保證契約、歷史往
    來明細查詢單、利率變動表（均影本）各1件為證，核屬相
    符，應堪信為真實。至被告丁○○所辯之詞僅涉其簽訂連帶
    保證契約之動機，無礙於兩造就系爭連帶保證契約意思表示
    之合致，故前開抗辯，並不足據為不負連帶保證債務之理由
    。至被告丙○○以上揭情詞所辯，惟據被告戊○○於本院審
    理時陳稱：「（法官問：你找他（即被告丙○○）作保是否
    有告訴他你是要向銀行借款？）有。（法官問：他的反應如
    何？）他剛開始是考慮，後來我拜託他，他才說好。（法官
    問：他為何要考慮？）他就是在考慮這個穩不穩。」等語，
    證人乙○○於本院審理時亦證稱：「戊○○是我弟弟．．．
    當時他跟丙○○講的時候，丙○○沒有當場答應，他只是楞
    了一下好像不太瞭解，後來我們就跟他解釋說要跟銀行借錢
    需要保證人，幾天之後他才答應。」等語，另證人即原告銀
    行之對保人員陳立銘於本院審理時證稱：「（法官問：整個
    對保過程為何？）本件借款是先請戊○○簽名，丙○○是最
    後簽名的，在簽名的過程中我會告知這張借據，借款金額多
    少、借款約定內容及他所負的是連帶保證責任，如果沒有疑
    義就請他簽名。」、「（被告訴代問證人陳立銘：當天你有
    無跟丙○○講說連帶保證的意義？）我跟他說這張是130萬
    元，他簽名保證就是跟借款人負相同的責任。」等語，綜合
    上開證述，被告丙○○於被告戊○○要求其擔保本件借貸案
    之連帶保證人之時，初則猶豫，嗣經考慮數日後始同意為被
    告戊○○擔任連帶保證人，被告丙○○顯然於事前已知連帶
    保證之意義及責任，始未敢馬上、盲目地應允，及至對保之
    時，原告銀行對保人員陳立銘於被告丙○○在系爭借據上簽
    名前，復向其解釋連帶保證人所應負之責任，被告丙○○未
    有任何質疑，即在系爭借據上簽名，且本院衡諸被告識字，
    字跡尚稱工整，於本院審理時對於本院之問題均大致能切中
    問題要旨為答覆，僅係反應較一般常人為遲緩，並無溝通障
    礙，不解其意之情形，是被告丙○○智能障礙應係屬學習、
    理解能力及智能明顯低於一般常人，然非謂其就事務完全無
    理解能力，而遽認其不知連帶保證之法律效果，是本院從被
    告丙○○在事前之猶豫，事中經詳細告知，被告丙○○於締
    約時非無辨識能力而無法理解連帶保證之意義。雖被告訴訟
    代理人又提出被告丙○○之殘障手冊以證明被告丙○○不解
    連帶保證之意思，然觀諸該殘障手冊僅記載被告丙○○為中
    度智障，然其智障在精神醫學上究屬何種精神疾病，該精神
    疾病是否會影響被告丙○○之理解能力及程度，則未據被告
    訴訟代理人提出精神科醫師出具之診斷證明書或鑑定報告書
    為憑，是被告丙○○上開辯解，顯不足採。
三、從而，原告依兩造間消費借貸及連帶保證之法律關係，請求
    被告連帶給付如主文第1 項所示之本金、利息及違約金，為
    有理由，應予准許。
四、據上論結，本件原告之訴為有理由，依民事訴訟法第385條
    第1項前段、第85條第2項、第87條第1項，判決如主文。
中　　華　　民　　國　　96　　年　　6　　月　　15　　日
　　              民事庭法　官　徐世禎
以上正本係照原本作成。
對於本件判決如有不服，應於收受送達後20日內向本院提出上訴
書狀，敘述上訴之理由，上訴於臺灣高等法院，並按他造當事人
之人數附具繕本。
中　　華　　民　　國　　96　　年　　6 　　月　　15　　日
                        書記官  賴敏慧
